【裁判字號】    99,交聲,271
【裁判日期】    990630
【裁判案由】    聲明異議
【裁判全文】
臺灣嘉義地方法院交通事件裁定         99年度交聲字第271號
原處分機關  交通部公路總局嘉義區監理所嘉義市監理站
異  議  人
即受處分人  甲○○
上列異議人即受處分人因違反道路交通管理處罰條例案件，對於
交通部公路總局嘉義區監理所嘉義市監理站民國99年6月22日所
為之處分（原處分案號：嘉監義裁字第裁76-L00000000號）聲明
異議，本院裁定如下：
    主  文
原處分撤銷。
甲○○汽車駕駛人，駕駛汽車有違反道路交通管理處罰條例之行
為，經交通勤務警察制止時，拒絕停車接受稽查而逃逸，處罰鍰
新台幣參仟元，並記違規點數壹點。
    理  由
一、原處分機關略以：本件異議人即受處分人甲○○於99年3月
    28日16時55分許，駕駛其所有之車牌號碼2175-WR號自用小
    客車，行經嘉159線南港段時，明知其行駛車輛不應自右側
    超車，竟擅自行駛於機車優先道並右側超車，為原舉發機關
    即嘉義縣警察局民雄分局新港分駐所（下稱原舉發機關）警
    員柯俊吉當場吹哨並揮動紅旗示意異議人停車，異議人竟未
    服從執行交通勤務警察之指示停車受檢而加速駛離，原舉發
    機關警員因認異議人有「一、在前行車之右側超車；二、違
    反處罰條例之行為，拒絕停車接受稽查而逃逸」之違規，填
    製嘉縣警交字第L00000000號舉發違反道路交通管理事件通
    知單逕行舉發，嗣異議人於到案日期前向原處分機關即交通
    部公路總局嘉義區監理所嘉義市監理站（下稱原處分機關）
    申訴，經原處分機關調查結果，仍認異議人有上開違規行為
    ，乃依道路交通管理處罰條例第47條第3款、第60條第1項、
    違反道路交通管理事件統一裁罰基準表之規定，於99年6月2
    日以嘉監義裁字第裁76—L00000000號裁決書，據以裁處異
    議人罰鍰新臺幣（下同）1,200元、3,000元，於法並無不合
    等語。
二、聲明異議略以：有關本件第2項違反處罰條例之行為，異議
    人沒有看到警察攔查，而非拒絕停車受稽查而逃逸，為此原
    處分顯有錯誤，請求撤銷原處分云云（就違反道路交通管理
    處罰條例第47條第3款裁處罰鍰1,200元部分，未據異議人聲
    明異議）。
三、按汽車駕駛人，在前行車之右側超車，或超車時未保持適當
    之間隔，或未行至安全距離即行駛入原行路線者，處1,200
    元以上2,400元以下罰鍰；汽車駕駛人，駕駛汽車有違反本
    條例之行為，經交通勤務警察或依法令執行交通稽查任務人
    員制止時，不聽制止或拒絕停車接受稽查而逃逸者，除按各
    該條規定處罰外，處3,000元以上6,000元以下罰鍰；汽車駕
    駛人駕駛汽車違反道路交通管理處罰條例第60條第1項規定
    者，並記違規點數1點，道路交通管理處罰條例第47條第3款
    、第60條第1項、第63條第1項第1款分別定有明文。次按，
    汽車駕駛人有不服指揮稽查而逃逸之情形，當場不能製單舉
    發者，得對汽車所有人逕行舉發處罰，道路交通管理處罰條
    例第7條之2第4款亦定有明文。
四、經查：
（一）本件異議人甲○○於99年3月28日16時55分許，駕駛所有
      之車牌號碼2175-WR號自用小客車，行經嘉159線南港段時
      ，在前行車之右側超車，經警攔查並鳴笛不停而逃逸一節
      ，業經證人柯俊吉即當日值勤員警於本院訊問時證稱：「
      當時執行的重點係取締闖紅燈及右側超車違規事件。當時
      我們是站在定點，巡邏車停在我們旁邊，在巡邏車前方約
      5、6公尺左右架設攝影設備，異議人是在我們前方大約
      800公尺到1公里中間，我們看到異議人從主線道往機車道
      開出，直到異議人開到我們前方約40公尺左右，我們就出
      去作攔停的動作並且鳴笛，異議人看到我們攔停之後，她
      就開到主線道裡面去並沒有停車，我們架設的錄影設備有
      錄到異議人行駛的行為及有鳴笛的聲音。」等語（見本院
      卷第11頁至第12頁），並有當日攔檢之現場錄影光碟1份
      在卷可稽，經本院勘驗後錄影內容與舉發員警上開證述內
      容相符，是異議人有「一、在前行車之右側超車；二、違
      反處罰條例之行為，拒絕停車接受稽查而逃逸」之違規行
      為，違反道路交通管理處罰條例第47條第3款、第60條第1
      項之規定應無疑義。
（二）又異議人於本院調查時辯稱：當時我看到警員在做攔停動
      作，因我當時車子已經切到裡面去，所以無法反應，且不
      知警察係在攔停我的車子，或是攔停其他的車子，所以我
      就把車子開走等語。惟依當時情形，異議人明知警員在做
      攔停動作，理應打開方向燈，減慢車速後，靠向警方攔檢
      點前方路邊停車，以避免致生交通危險，並向警方確認是
      否因自己有交通違規行為而遭警方攔停，然異議人捨此途
      而不為，竟恣拒絕停車接受稽查而驅車離去，顯異議人上
      開辯解，要無可採。
五、綜上所述，異議人駕駛車輛，確於前揭時、地有右側超車經
    交通勤務警察制止，拒絕停車接受稽查而逃逸等行為，惟依
    交通管理處罰條例第63條第1項第1款之規定，須並記違規點
    數1點，原處分機關所為之裁決漏未記點，亦有不當，自應
    由本院依職權將原處分均撤銷，另為如主文所示之處分，以
    資適法。
六、據上論斷，依道路交通案件處理辦法第20條前段，裁定如主
    文。
中    華    民    國    99    年    6    月    30     日
                  交通法庭法  官  劉瓊雯
上列正本證明與原本無異。
如不服本裁定，應於裁定送達後5日內向本院提出抗告狀（應附
繕本）。
中    華    民    國    99    年    6    月    30     日
                          書記官  劉美娟

司法院資訊處製作；財團法人民間司法改革基金會備份。
